臺灣高雄地方法院民事判決　　　　　　　95年度訴字第3652號
原　　　告　甲○○
訴訟代理人　張榮作律師
被　　　告　乙○○
　　　　　　森岳企業有限公司
法定代理人　戊○○
被　　　告　丁○○
上列3人共同 柯怡如律師
訴訟代理人
上列當事人間請求損害賠償事件，經本院於中華民國96年6 月22
日言詞辯論終結，判決如下：
    主  文
原告之訴及其假執行之聲請均駁回。
訴訟費用由原告負擔。
    事實及理由
壹、程序部分：
    按訴狀送達後，原告不得將原訴變更或追加他訴；但請求之
    基礎事實同一者，不在此限，民事訴訟法第255 條第1 項第
    2 款定有明文。本件原告原依據侵權行為法律關係聲明請求
    被告乙○○應給付原告新台幣（下同）125,000 元。然嗣於
    民國95年12月21日以準備書狀聲請追加基於民法第767 條所
    有權之作用法律關係，追加被告森岳企業有限公司，並加聲
    明為：被告等應將坐落於高雄縣林園鄉○○路571 號路旁之
    剪床返還原告；嗣又於96年1 月19日以準備書狀追加依據民
    法第949 條之所有物返還請求法律關係，追加被告丁○○，
    同日於言詞辯論時撤回其中之70,000元之請求，因原告請求
    追加部分均基於被告不法侵奪其所有物之基礎事實，揆諸前
    開規定，原告訴之追加，於法並無不合，應予准許。
貳、實體部分：
一、原告起訴主張：原告因受讓原為訴外人盟靖鋼鐵有限公司所
    有（以下簡稱盟靖公司）」之剪床1 台，因重量甚重不便搬
    運且搬運時須破壞部分廠房屋頂而暫寄放在盟靖公司內，原
    告即向從事收購廢鐵、資源回收工作之被告乙○○表示欲出
    售該系爭剪床，被告乙○○於95年2 月9 日由原告帶同至盟
    靖公司看系爭剪床後，雙方達成買賣系爭剪床之合意，被告
    乙○○允諾以每公斤8 元為準並於系爭剪床實際過磅重量後
    計算應給付原告之價金，且須於取得剪床當日支付原告現金
    ，並願修補搬運時須破壞之盟靖公司廠房屋頂，復告知原告
    將於同年月13日駕駛吊車吊取剪床。詎被告乙○○於翌日95
    年2 月10日10時許未告知原告且尚未支付價金予原告，自行
    僱請吊車、大卡車前往盟靖公司，破壞廠房屋頂未加以修補
    即擅自吊取、搬運系爭剪床離開，並隨即將竊自原告該當於
    盜贓物之系爭剪床出賣予善意之被告丁○○，被告丁○○又
    隨將系爭剪床寄託被告森岳企業有限公司所設於高雄縣林園
    鄉○○路57 1號之倉庫內。嗣原告依約於95年2 月13日上午
    前往盟靖公司等候方知系爭剪床已遭被告乙○○擅自搬離，
    為修補盟靖公司遭破壞之廠房花費修理費用35,000元，又因
    雇工尋找系爭剪床下落花費20,000元，被告對於原告所受上
    開費用之損失，自應負賠償責任。為此，基於侵權行為、所
    有權作用及盜贓物回復請求等法律關係，聲明請求：(一)被告
    應給付原告55,000元，及自起訴狀繕本送達翌日起至清償日
    止，按年息5%計算之利息；(二)被告應返還系爭剪床予原告；
    (三)並願供擔保請准為假執行之宣告。
二、被告則以：被告乙○○係於95年1 月初即與原告達成以每公
    斤8 元為準並於系爭剪床實際過磅重量後計算應給付原告之
    價金之方式購買系爭剪床之合意，同年月9 日向訴外人蕭有
    維借款400, 000元做為支付該價金之準備，並因盟靖公司要
    求於農曆年後始得割除廠房鐵皮屋頂，被告乙○○始於95年
    2 月9 日與原告共同前往盟靖公司並由被告乙○○雇請鐵工
    割廠房鐵皮屋屋頂時，原告要求既已進行廠房屋頂鐵皮之割
    除被告乙○○應先給付訂金300,00 0元，被告乙○○即按約
    先給付300, 000元予原告，翌日因被告乙○○已與被告丁○○談定系爭剪床將賣予被告丁○○，故請被告丁○○於95年
    2 月10日僱請拖車1 台至盟靖公司，將系爭剪床載至被告丁○○所指定被告森岳企業有限公司上開倉庫處，嗣因被告乙○○以原告事前曾答應將補貼其利潤為由不願給付尾款60,
    000 元予原告，竟為原告以其涉犯竊盜罪嫌而為告訴，然被
    告乙○○搬運系爭剪床時均未遭盟靖公司人員阻止，被告乙○○係依約搬運系爭剪床，應無侵害原告財產權事實。又被
    告丁○○係以359,840 元之代價向被告乙○○購買系爭剪床
    ，則原告亦須償還該價金始得向被告丁○○請求返還系爭剪
    床等語資為抗辯，並聲明：(一)駁回原告之訴及假執行之聲請
    ；(二)如受不利判決請准提供擔保免假執行。
三、兩造爭執及不爭執之事項：
（一）不爭執事項：
   1、被告乙○○請被告丁○○雇車前往盟靖公司吊取系爭剪床
      ，並將之搬往被告森岳企業有限公司上開倉庫處。
   2、被告乙○○因吊走系爭剪床涉犯竊盜罪，為本院95年度簡
      字第3353號、95年度簡上字第964 號為有罪判決確定。
   3、被告將系爭剪床自盟靖公司吊走時，損害廠房屋頂，原告
      主動修繕花費35,000元。
（二）爭執事項：
   1、被告乙○○吊取系爭剪床時是否違反原告的本意？
   2、被告丁○○、森岳企業有限公司是否占有屬原告所有之盜
      贓物而須負返還之責？
四、本院得心證之理由：
   1、按因故意或過失，不法侵害他人之權利者，負損害賠償責
      任；又按動產物權之讓與，非將動產交付，不生效力。讓
      與動產物權，而讓與人仍繼續占有動產者，讓與人與受讓
      人間，得訂立契約，使受讓人因此取得間接占有，以代交
      付。讓與動產物權，如其動產由第三人占有時，讓與人得
      以對於第三人之返還請求權，讓與於受讓人，以代交付，
      民法第184 條第1 項前段、第761 條定有明文，是所有權
      遭侵害者，自當以具有所有權為前提，而動產所有權之移
      轉固以交付為要件，但可採由讓與人繼續直接占有而受讓
      人間接占有之簡易交付方式，也可將向第三人請求之返還
      請求權移轉予受讓人而指示交付之。
   2、本件原告主張被告乙○○侵奪其對系爭剪床的所有權，並
      受有損害等情，為原告提出統一發票、估價單、尋找人員
      名單等件為證，被告乙○○對於係由其將系爭剪床搬運離
      盟靖公司，且事後未修補廠房房屋等情，並不爭執。惟查
      ：系爭剪床之所有權之移轉過程，為證人即盟靖公司負責
      人庚○○於審理中結證稱：「甲○○在我公司作工，我要
      用剪床抵銷給他，我說要用剪床給甲○○已經有一年時間
      」，「他們二人來我們公司約五六次」，「我有聽到他們
      說好要來吊剪床時間約在他將剪床吊走之前不會超過壹個
      禮拜，我有聽到他們說要來吊，我就說最容易的方法就是
      用壹佰噸的吊車，將屋頂割開，將剪床吊走。那時候我是
      向甲○○的對方那個人談定如何搬動剪床。甲○○知道我
      與對方協商如何吊走的事情，且我有告訴甲○○如果對方
      沒有補我的屋頂，你就要替他補強。搬的當天我沒有在場
      ，隔天我有在公司，甲○○就慌張跑來告訴我，他的剪床
      被吊走。我就問甲○○：剪床不是與對方談好要割開屋頂
      吊走，怎又會來問剪床被吊走的事情？原告甲○○就說他
      被騙了。我也覺得很奇怪。因為我當時幾乎已經確定原告
      隨時都會來吊走剪床，所以不會特意查明何人來吊走剪床
      」等語有關系爭剪床原為盟靖公司所有，嗣由原告與被告
      乙○○商洽搬運，盟靖公司於被告乙○○雇車搬運時因知
      悉原告允由被告乙○○搬運而未加防範阻止等情綦詳，是
      系爭剪床應係證人庚○○表明將抵銷原告對其工作報酬時
      ，因原告未有立即將剪床搬運離開之意思，盟靖公司也暫
      允系爭剪床放置於廠房，而未立即要求原告搬離，即成為
      以簡易交付方式移轉系爭剪床所有權予原告。又原告與被
      告乙○○於搬離系爭剪床前即達成買賣之合意，此據被告
      乙○○陳稱係於95年1 月初即與原告達成以每公斤8 元為
      準並於系爭剪床實際過磅重量後計算應給付原告之價金之
      方式購買系爭剪床之合意等語明確，原告固否認被告乙○○陳稱合意的時間，但仍自承於95年2 月13日搬離前之同
      月9 日雙方達成買賣的合意等語無訛，是雙方達成買賣合
      意係早於將系爭剪床搬離盟靖公司乙節則屬一致，依約被
      告乙○○固有給付價金予原告之義務，但原告亦有將系爭
      剪床交付予被告乙○○以移轉所有權之義務，被告乙○○
      嗣直接至盟靖公司搬運系爭剪床，應屬原告將向盟靖公司
      之返還系爭剪床所有權請求權逕移轉予被告乙○○，而由
      被告乙○○直接與盟靖公司接洽後在盟靖公司之允許下搬
      運系爭剪床，是被告乙○○係在當時尚存有買賣契約為法
      定原因下依約由原告以指示交付方式代交付系爭剪床方式
      而有權占有系爭剪床後取得所有權。至原告是否因被告乙○○未交付價金而覺受騙，係屬被告乙○○債務不履行的
      問題，尚非即屬不法侵害原告對於系爭剪床的所有權，參
      照前揭規定意旨，系爭剪床所有權係原告依約移轉予被告
      乙○○，被告乙○○並無不法侵害情事可資查究，是原告
      主張被告乙○○侵害其所有權云云，於法未合，並不足採
      。
   3、按所有人對於無權占有或侵奪其所有物者，始得請求返還
      之，民法第767 條定有明文。經查：被告乙○○於搬運系
      爭剪床前即將系爭剪床出賣予被告丁○○，並依被告丁○○指示置放於被告森岳企業有限公司上開倉庫處乙節，為
      被告乙○○陳稱：當時原告主動向其表示有一台剪床大約
      54 噸 ，問伊是否要收購，並帶往盟靖公司觀看，被告乙○○問原告是否可照前次每公斤7.5 元之價格賣出，原告
      表示希望再高一點，叫被告多帶一些有意願的買家來看貨
      ，被告乙○○曾帶被告丁○○觀看，被告丁○○覺得系爭
      剪床看來沒有54噸，若有54噸，願以40 0,000元購買，若
      無54 噸 ，願以每公斤8 元購買，嗣被告乙○○於95年2
      月9 日電告被告丁○○其已買到系爭剪床，且雙方達成買
      賣的合意將系爭剪床賣予被告丁○○，被告乙○○乃請被
      告丁○○於同年月10日雇請1 台拖車至盟靖公司，被告乙○○亦雇請1 台大型吊車至該處吊取系爭剪床至拖車上載
      往被告丁○○所指示之被告森岳企業有限公司上開倉庫處
      等語綦詳，此據被告聲請證人丙○○於審理中證稱：「我
      知道剪床這件事，我是會計人員，這是我老闆（按：即被
      告丁○○）買下來，是由我給付，被告（按：即被告丁○○）向阿源（按：即被告乙○○）買的，他拿憑單來我就
      給付價金給他。錢是被告丁○○的，‧‧‧‧，我們公司
      名稱為鈺晉企業股份有限公司，‧‧‧‧阿源載來賣給我
      們的，他們在談時我沒有在場，因為我是在公司內處理會
      計事情，我交錢的時候，被告丁○○有打電話給我，說剪
      床太大了，直接寄放在蔣慶龍就是森岳公司的人那裡」等
      語，證人即盟靖公司所屬員工己○○亦於本院刑事審理被
      告乙○○竊盜案中證稱：「就是在庭的被告，他是請工人
      開吊車將剪床吊走，吊起來放在卡車上載走，卡車與吊車
      分別是不同人開的」等語與被告乙○○所述在搬運前即先
      行出賣系爭剪床予被告丁○○並由被告丁○○另派車輛載
      運系爭剪床至被告森岳企業有限公司所屬倉庫情節相符，
      此有本院所調閱本院95年度簡字第3353號卷宗在卷可資參
      佐，且證人己○○與兩造並無利害關係，尚無偏頗之虞，
      證人丙○○則為被告丁○○所屬鈺晉企業股份有限公司之
      會計人員，對於系爭剪床之購買經過屬最接近實情之人，
      其證詞均可採。又系爭剪床係放置於被告森岳企業有限公
      司所設於門牌號碼「高雄縣林園鄉○○路571 號」之倉庫
      內，以大門深鎖，並有保全設施，並據本院於95年12月6
      日由原告引導至上開處所履勘，製有勘驗筆錄載述明確。
      是被告乙○○係與被告丁○○洽談買賣契約完成後，依約
      交付系爭剪床予被告丁○○而移轉系爭剪床所有權，並按
      指示交付至被告丁○○所寄託之被告森岳企業有限公司所
      屬倉庫處，因原告於將系爭剪床對盟靖公司之返還請求權
      移轉予被告乙○○時即已移轉所有權予被告乙○○，被告
      乙○○自有權處分系爭剪床而移轉所有權予被告丁○○，
      已如前述，被告森岳企業有限公司則為受被告丁○○寄託
      而輔助占有系爭剪床，參照前揭規定，被告乙○○既業已
      未占有系爭剪床，被告丁○○、森岳企業有限公司亦均非
      無權占有系爭剪床，是原告主張被告系爭剪床應返還原告
      云云，均屬無據，而不足採。
五、綜上所述，被告乙○○並無侵權之事實，且被告亦無查得有
    無權占有等情，則原告基於侵權行為、所有權作用及盜贓物
    回復請求等法律關係，聲明請求：被告應給付原告55,000元
    ，及自起訴狀繕本送達翌日起至清償日止，按年息5%計算之
    利息；被告應返還系爭剪床予原告，為無理由，不應准許。
    原告之訴既不應准許，則其假執行之聲請，即失所依據，併
    予駁回。
六、本件事證業已明確，兩造其餘主張陳述、所提之證據及聲請
    調查之證據，經本院審酌後，認均不足以影響本判決之結果
    ，均毋庸再予論述，附此敘明。
七、結論：本件原告之訴為無理由，應依民事訴訟法第78條，判
    決如主文。
中　　華　　民　　國　　96　　年　　7 　　月　　6 　　日
                  民事第四庭法　官　古振暉
正本係照原本作成。
如不服本判決，應於送達後20日內，向本院提出上訴狀並表明上
訴理由，如於本判決宣示後送達前提起上訴者，應於判決送達後
10日內補提上訴理由書（須附繕本）。
中　　華　　民　　國　　96　　年　　7 　　月　　6 　　日
                                書記官　陳展榮
